【裁判字號】    97,消債更,1327
【裁判日期】    980318
【裁判案由】    更生事件
【裁判全文】
臺灣板橋地方法院民事裁定          97年度消債更字第1327號
聲  請  人  甲○○
代  理  人  林文凱律師
上列當事人因消費者債務清理事件聲請更生，本院裁定如下：
    主  文
聲請駁回。
聲請費用由聲請人負擔。
    理  由
一、按聲請更生或清算不合程式或不備其他要件者，法院應以裁
    定駁回之，但其情形可以補正者，法院應定期間先命補正，
    消費者債務清理條例（下稱本條例）第8 條定有明文。又債
    務人與金融機構協商成立者，不得聲請更生或清算。但因不
    可歸責於己之事由，致履行顯有重大困難者，不在此限；本
    條例施行前，債務人依金融主管機關協調成立之中華民國銀
    行公會會員辦理消費金融案件無擔保債務協商機制與金融機
    構成立之協商，準用前項之規定，復為本條例第151 條第5
    項、第6 項所明定。依其立法理由可知，債務清償方案成立
    後，固由債務人按其條件履行，惟需於其後發生情事變更，
    在清償期間收入或收益不如預期，致該方案履行困難甚或履
    行不能，因不可歸責於己，始能聲請更生或清算，此項規定
    旨在避免債務人任意毀諾已成立之協商，濫用更生或清算之
    裁判上債務清理程序，蓋以債務清償方案係經當事人行使程
    序選擇權所為之債務清理契約，債務人應受該成立之協議所
    拘束，債務人既已與金融機構協商成立，如認該協商方案履
    行有其他不適當情形，自仍應再循協商途徑謀求解決。
二、本件聲請意旨略以：聲請人屬本條例第2 條所稱消費者，負
    債總金額為新臺幣（下同）1,978,664 元，因其有不能清償
    債務之情事，前於民國95年間已依金融主管機關協調成立之
    中華民國銀行公會會員辦理消費金融案件無擔保債務協商機
    制，與最大債權機構中國信託商業銀行股份有限公司（下稱
    中國信託）達成協商，約定自95年8 月起，每月以29,778元
    清償債務，至全部清償為止。然因聲請人家庭負擔沉重，每
    月收入扣除必要生活費用後，已遠不足履行協議，聲請人之
    配偶雖有收入，惟其尚須負擔房屋貸款、扶養母親及其個人
    和2 名子女必要生活費用，已無力協助聲請人還款，故聲請
    人之毀諾，係非可歸責於己之事由所致。而聲請人所積欠之
    無擔保或無優先權之債務總額未逾1,200 萬元，復未經法院
    裁定開始清算程序或宣告破產。為此，爰依法聲請裁定准許
    更生云云。
三、按本件聲請人於消費者債務清理條例施行前，曾依照中華民
    國銀行公會會員辦理消費金融案件無擔保債務協商機制，與
    最大債權金融機構中國信託成立協商，業據其提出協議書及
    無擔保債務還款計劃為證，且觀諸聲請人提出之財團法人金
    融聯合徵信中心債權人清冊中「是否曾參與銀行公會債務協
    商」欄註記「Ｙ」一節亦明。乃本件聲請人聲請更生，依上
    開說明，自須符合「不可歸責於己之事由致履行顯有重大困
    難」之要件，方為適法。經查：
  (一)聲請人主張其毀諾之原因，係因每月收入扣除必要生活費用
    後，不足履行協商金額云云。查聲請人自承原擺攤為業，每
    月收入為15,000元，固有聲請人提出之95年度綜合所得稅各
    類所得資料清單、財產及收入狀況說明書在卷可參。惟按聲
    請人對其經濟狀況、家庭收支情形應知之綦詳，理應於協商
    時評估可否履行協商條件之情事，聲請人當時盱衡其經濟狀
    況，猶簽署協商協議書，同意最大債權銀行即中國信託之無
    擔保債務還款計劃，縱因收入扣除支出後不敷償還，亦屬聲
    請人於協商時可得預見，自不得再以銀行不顧伊之實際狀況
    ，片面擬定還款，伊不得已接受協商條件等語辯解。換言之
    ，聲請人於協商時既已明知其收入數額，以及將來可能支出
    之用途，仍同意承諾原協商條件，當非無充分考量籌措資金
    來源之規劃，自不得再以同一原因反覆爭執。
  (二)其次，聲請人自承其自97年5 月16日起即任職於智誠有限公
    司，而97年6 月10日及同年7 月10日收入分別為10,836元、
    28,389元（本院卷第11及54頁），而聲請人之最大債權銀行
    中國信託亦已表明願提供最優惠至180 期0 利率之一致性協
    商方案與債務人（本院卷第100 至102 頁），縱如聲請人所
    述，每月需償還15,000元云云（本院卷第103 頁），經本院
    審酌，依聲請人每月收入達28,389元，扣除上開協商金額15
    ,000 元後，聲請人仍有13,389 元足供花用，況聲請人今年
    不過30歲，只要願意努力工作，撙節支出，甚或再與債權人
    商談「個別協商」一致性條款以降低此後每月所負擔之還款
    數額，亦非不可能再繼續履行現今或更易後之協商條件。
  (三)按更生程序係為保護有更生誠意之債務人而設，債務人如不
    配合法院而為協力行為，即足認其欠缺清理債務之誠意，且
    無聲請更生之真意，自無加以保護之必要（本條例第9條、
    第46條參照）。核諸聲請人提出之證據，既難認其有何不可
    歸責於己致履行顯有重大困難或不能履行之情事，且此外，
    聲請人復未提出其他利己證據以實其說，是本件聲請人聲請
    更生，即屬要件不備，核其情形又屬無從補正，是依首揭說
    明，本件自應駁回其更生之聲請，爰裁定如主文。
四、至於所繳納郵務送達費3,060 元，則待本件更生聲請事件確
    定後，如尚有剩餘郵資餘額，再予檢還聲請人，附此敘明。
五、末者，本件聲請人倘認原協商條件尚有其他難以繼續履行之
    情事，尚得與其債權人中國信託等，依銀行公會決議，即現
    針對95年度銀行公會協商案件已毀諾之客戶，可申請「個別
    協商一致性方案」，由最大無擔保債權銀行依據前置協商清
    償方案之精神和原則，與債務人重新協商議定符合債務人繳
    款能力之月付款金額，該方案最長為180 期，利率最低為0
    ％，而再次進行解決債務之商談，在此說明。
中    華    民    國    98    年    3     月    18    日
              民事第二庭    法  官  連育群
上為正本係照原本作成
如不服本裁定，應於裁定送達後10日內，以書狀向本院提出抗告
，並繳納抗告費新臺幣1千元
中    華    民    國    98    年    3     月    18    日
                            書記官  溫婷雅


司法院資訊處製作；財團法人民間司法改革基金會備份。
